【裁判字號】    99,交易,165
【裁判日期】    991207
【裁判案由】    過失致死
【裁判全文】
臺灣臺南地方法院刑事判決             99年度交易字第165號
公  訴  人  臺灣臺南地方法院檢察署檢察官
被      告  黃秋冬
            洪琮慶
上列被告因過失致死案件，經檢察官提起公訴（99年度偵字第53
80號），被告就被訴事實為有罪之陳述，本院裁定改依簡式審判
程序審理，判決如下：
    主  文
黃秋冬因過失致人於死，處有期徒刑拾月。
洪琮慶因過失致人於死，處有期徒刑參月，如易科罰金，以新臺
幣壹仟元折算壹日。
    事  實
一、黃秋冬於民國98年10月30日中午12時13分許，騎乘車牌號碼
    ZVB-870號輕型機車搭載蔡城，沿省道臺19線公路外側快車
    道（臺南縣佳里鎮路段）由北往南方向行駛，行經該路120.
    7公里處欲左轉彎時，本應注意轉彎車應讓直行車先行，而
    依當時天候晴、日間自然光線，柏油路面乾燥無缺陷、無障
    礙物、視距良好等情，並無不能注意之情形，竟疏未注意及
    此，即貿然左轉彎，適有同向在後由洪琮慶所騎乘之車牌號
    碼259-CRC號重型機車駛至，本亦應注意車前狀況，隨時採
    取必要之安全措施，竟亦疏未注意而貿然前行，見狀閃避不
    及，洪琮慶所騎乘之機車車頭遂撞及黃秋冬所騎乘之機車左
    側車身，雙方人車均倒地，造成蔡城受有頭部外傷合併左側
    顱骨骨折、顱底骨折合併低血容性休克、雙側氣血胸、肝臟
    撕裂傷、左肱骨骨折、左側第8根肋骨骨折、左側肩胛骨骨
    折等傷害，經送醫急救，延至98年11月3日晚上11時1分許，
    仍因敗血併神經性休克、高顱內壓併創傷性顱底骨折而不治
    死亡。黃秋冬、洪琮慶於肇事後犯罪未經發覺前，向趕至傷
    者就醫之醫院處理車禍事宜尚不知肇事者為何人之臺南縣警
    察局佳里分局交通事故處理小組警員主動表示其為肇事人，
    自首並接受裁判。
二、案經臺灣臺南地方法院檢察署檢察官據報相驗後自動偵查起
    訴。
    理  由
一、本件係經被告黃秋冬、洪琮慶就被訴之犯罪事實為有罪之表
    示，而經本院裁定以簡式審判程序加以審理，依刑事訴訟法
    第273條之2、第159條第2項之規定，不適用傳聞法則有關限
    制證據能力之相關規定，合先敘明。
二、上開犯罪事實，業據被告黃秋冬、洪琮慶於本院審理時坦承
    不諱，核與被害人蔡城之子蔡宗裕於警偵訊中指訴情節相符
    ，復有臺南縣警察局佳里分局道路交通事故現場圖1紙、道
    路交通事故調查報告表(一)、(二)各1份、成功大學醫學院附設
    醫院診斷證明書、現場及車輛照片31幀在卷可稽（見臺灣板
    橋地方法院檢察署98年度相字第1464號相驗卷第15、17-20
    頁、第33-48頁），堪認被告自白與事實相符。而被害人蔡
    城係因本件車禍受有頭部外傷合併左側顱骨骨折、顱底骨折
    合併低血容性休克、雙側氣血胸、肝臟撕裂傷、左肱骨骨折
    、左側第8根肋骨骨折、左側肩胛骨骨折等傷害，並於98年
    11月3日晚上11時1分許，因敗血併神經性休克、高顱內壓併
    創傷性顱底骨折而不治死亡一情，亦據臺灣板橋地方法院檢
    察署檢察官督同法醫師相驗屬實，有相驗筆錄、相驗屍體證
    明書、檢驗報告書各1份及相驗照片、成功大學醫學院附設
    醫院診斷證明書附卷可憑（見上開相驗卷第15頁、第52-62
    頁、臺灣臺南地方法院檢察署98年度相字第1550號相驗卷第
    12-26頁）。按汽車行駛時，駕駛人應注意車前狀況及兩車
    併行之間隔，並隨時採取必要之安全措施；且機器腳踏車行
    駛之車道，應依標誌或標線之規定行駛，無標誌或標線者，
    變換車道時，應讓直行車先行，並注意安全距離；汽車行駛
    至交岔路口，轉彎車應讓直行車先行，道路交通安全規則第
    94條第3項、第99條第1項第3款、第102條第1項第7款分別定
    有明文，被告黃秋冬駕車搭載被害人蔡城行經上開路段，依
    當時情況並無不能注意之情事，卻疏未注意其左側後方有無
    來車及應讓後方直行車先行，即貿然左轉欲橫越該路段，致
    擦撞左後方同向直行至該處，亦疏未注意車前狀況之被告洪
    琮慶所駕駛之上開重型機車，被害人蔡城並因此死亡，被告
    黃秋冬、洪琮慶之駕駛行為自有過失，又本案經送臺灣省臺
    南區車輛行車事故鑑定委員會鑑定結果，亦認定「被告黃秋
    冬駕駛輕型機器腳踏車，左偏行駛違規橫越槽化線未注意後
    方來車，為肇事主因；被告洪琮慶駕駛普通重型機器腳踏車
    ，未注意車前狀況，為肇事次因」等情，有臺灣省臺南區車
    輛行車事故鑑定委員會99年3月4日南鑑字第0995900727號函
    所附鑑定意見書1份在卷可佐（見上開臺南地檢署相驗卷第
    39、40頁），堪認被告黃秋冬、洪琮慶之過失行為與被害人
    蔡城之受傷結果間具有相當因果關係。是以，本件事證明確
    ，被告黃秋冬、洪琮慶之犯行洵堪認定，應予依法論科。
三、核被告黃秋冬、洪琮慶所為，均係犯刑法第276條第1項之過
    失致死罪。被告黃秋冬、洪琮慶於肇事後，在未有偵查犯罪
    職務之機關或公務員發覺其為犯罪人前，即向至傷者就醫之
    醫院處理車禍事宜尚不知肇事者為何人之臺南縣警察局佳里
    分局交通事故處理小組警員主動表示其為肇事人，自首並接
    受裁判一節，有臺南縣警察局道路交通事故肇事人自首情形
    紀錄表2紙在卷足憑（見本院卷第48、49頁），爰均依刑法
    第62條前段之規定減輕其刑。爰審酌被告黃秋冬之素行尚可
    ，被告洪琮慶無前科，素行良好，有臺灣高等法院被告前案
    紀錄表在卷可稽，其等生活狀況、智識程度、本件過失情節
    與程度，及被告2人尚未與被害人蔡城之所有繼承人達成和
    解，暨被告2人犯罪後坦承犯行，態度堪稱良好等一切情狀
    ，分別量處如主文所示之刑，並就被告洪琮慶所宣告刑部分
    諭知易科罰金之折算標準。
據上論斷，應依刑事訴訟法第273條之1第1項、第299條第1項前
段，刑法第276條第1項、第62條前段、第41條第1項前段，刑法
施行法第1條之1，判決如主文。
本案經檢察官吳坤城到庭執行職務。
中    華    民    國    99    年    12    月    7     日
                        交通法庭  法  官  黃聖涵
以上正本證明與原本無異。
如不服本判決應於收受本判決後10日內向本院提出上訴書狀，並
應敘述具體理由。其未敘述上訴理由者，應於上訴期間屆滿後20
日內向本院補提理由書狀（均須按他造當事人之人數附繕本）「
切勿逕送上級法院」。
                                  書記官  吳揆滿
中    華    民    國    99    年    12    月    7     日
附錄論罪科刑法條：
刑法第276條第1項：
因過失致人於死者，處二年以下有期徒刑、拘役或二千元以下罰
金。

司法院資訊處製作；財團法人民間司法改革基金會備份。
